臺灣板橋地方法院交通事件裁定　　　　93年度交聲字第1632號
原處分機關　交通部公路總局臺北區監理所
異　議　人
即受處分人　甲○○
上列異議人因違反道路交通管理處罰條例案件，對於交通部公路
總局臺北區監理所於民國93年11月11日以北監營字第裁40－ACV2
19712 號違反道路交通管理事件裁決書所為之處分，聲明異議，
本院裁定如下：
    主  文
異議駁回。
    理  由
一、異議意旨略以：異議人於民國93年9 月15日中午12時3 分許
    ，駕駛車牌號碼243-LH號營業小客車，沿臺北市○○○路由
    東往西方向行駛，行經臺北市○○○路與天母西路130 巷口
    時，當時有一輛公車（沿天母西路由西向東）駛至該路口欲
    左轉，此時公車先讓異議人通過，同時異議人後上方的號誌
    轉為紅燈，惟異議人左前方的燈號被公車擋住根本看不見，
    在同時異議人右前方由北往南幾部機車已越過白線（在等我
    們會車），包括北投分局永明派出所警員乙○○在內，該警
    員並非當地警員，非在路口執勤之警員，所以有所誤判，將
    地址誤寫成天母西路與振興路口，也非如原舉發機關回函所
    說「待公車轉彎後號誌轉為紅燈，異議人所駕駛之車輛尚未
    進入路口而闖紅燈」，為此聲明異議云云。
二、按汽車駕駛人，行經有燈光號誌管制之交岔路口闖紅燈者，
    處新臺幣（下同）一千八百元以上五千四百元以下罰鍰；又
    汽車駕駛人有第五十三條情形時，除依原條款處罰鍰外，並
    記違規點數三點，道路交通管理處罰條例第53條及第63條第
    1 項第3 款分別定有明文。次按人民違反法律上之義務而應
    受行政罰之行為，法律無特別規定時，雖不以出於故意為必
    要，仍須以過失為其責任條件。但應受行政罰之行為，僅須
    違反禁止規定或作為義務，而不以發生損害或危險為其要件
    者，推定為有過失，於行為人不能舉證證明自己無過失時，
    即應受處罰（司法院大法官會議釋字第275 號解釋參照）。
三、經查：本件異議人即受處分人甲○○於93年9 月15日中午12
    時3 分許，駕駛車牌號碼243-LH號營業小客車，沿臺北市○
    ○○路由東往西方向行駛，行經臺北市○○○路與天母西路
    130 巷口時，在管制燈號為紅燈之狀態下闖紅燈，經臺北市
    政府警察局北投分局永明派出所警員乙○○當場掣單舉發（
    惟違規地點誤載為天母西路與振興街），異議人向原處分機
    關提起申訴後，經原舉發機關臺北市政府警察局北投分局於
    93年11月10日以北市警投分交字第093633 13200號函知「台
    端駕駛243-LH號營小客車，於93年9 月15日12時3 分，行經
    本轄天母西路與天母西路130 巷口，於路口號誌為綠燈狀態
    下因有公車轉彎，待公車轉彎後號誌已轉換為紅燈，此時您
    所駕駛車輛尚未進入路口，本應依號誌指示停等，而您卻不
    遵循號誌指示闖紅燈（東向西）行駛，違規事實明確，執勤
    警員立即攔停稽查，經告知違規事實後依法掣單舉發並無違
    誤」、「本案違規地點應為天母西路與天母西路130 巷口，
    舉發警員疏忽誤植為天母西路與振興街口，同函副請裁決機
    關逕予更正列管」，嗣原處分機關於93年11月11日以北監營
    字第裁40-ACV 219712 號違反道路交通管理事件裁決書，就
    該闖紅燈之違規，依道路交通管理處罰條例第53條及第63條
    第1 項第3 款之規定裁處異議人罰鍰二千七百元，並記違規
    點數三點，異議人於同日收受該裁決書後並聲明異議等情，
    有上開裁決書、申訴書、掛號郵件收件回執、臺北市政府警
    察局93年9 月15日北市警交大字第ACV219712 號舉發違反道
    路交通管理事件通知單及臺北市政府警察局北投分局上開函
    件影本等件在卷可稽。
四、異議人雖謂：當時有一輛公車（沿天母西路由西向東）駛至
    該路口欲左轉，此時公車先讓異議人通過，同時異議人後上
    方的號誌轉為紅燈，而異議人左前方的燈號被公車擋住根本
    看不見云云，惟證人即舉發本件違規之警員乙○○於本院訊
    問時到庭結證稱：當時我是服11點至13點的巡邏勤務，從行
    義路往石牌路二段下來，當時我是在十字路口（按即天母西
    路與天母西路130 巷口）遇到紅燈停下來，還沒有越過天母
    西路，當時天母西路士林往北投的方向（按即東往西方向）
    都是塞車的，我這邊變綠燈時，天母西路上是變成紅燈，當
    時異議人開計程車他是停在停止線的前面，即是已越過停止
    線，是停止線前面第一台車，之前天母西路是綠燈時，有些
    車子塞在路口，天母西路變成紅燈之後，那些車子陸續往前
    。異議人的車子他是停在停止線前面第一台，他綠燈時就是
    在停止線前面的第一台，他的整個車身已經越過停止線，他
    的車子已經壓在行人穿越道上，車子有一半進入交岔路口處
    ，他的方向變成紅燈後，仍強行要越過這個路口，我就往前
    騎機將其攔下，把他指揮到右手邊小公園旁邊予以告發，攔
    下來後，異議人就跟我說不要開闖紅燈，應該是要開紅燈超
    越停止線，我跟他說，他的車子已經開到這個十字路口的中
    間，已經變成闖紅燈。我示意他靠邊停車時，他的車子已經
    開到路口中央等語明確（見本院94年1 月21日訊問筆錄），
    是依證人乙○○上開證述情節，可知當時異議人所駕駛之車
    牌號碼243-LH號營業小客車沿臺北市○○○路由東往西方向
    行駛，行至前開交岔路口時欲直行穿越路口，本應注意其行
    進方向之號誌，而異議人當時是在綠燈狀態下駕車超越停止
    線，因前方塞車，將車子停在行人穿越道上，車身尚有一半
    未進入交岔路口處，則嗣後燈光號誌既已轉換為紅燈，異議
    人自不得再駕車進入、穿越該路口，然其猶仍駕車駛至該交
    岔路口中央處，而為警攔查舉發，其有闖紅燈之違規事實至
    為明確。至於異議人辯稱因前方對向欲左轉之公車擋住視線
    致無法看見交通號誌云云，然依當時情節，異議人確可由橫
    向道路（即天母西路130 巷）之燈光號誌等相關情形，判斷
    己方之號誌情形（異議人亦自陳其右前方由北往南幾部機車
    已越過白線），是異議人對於駕車行經有燈光號誌管制之交
    岔路口闖紅燈之違規事實顯有過失，而依前揭司法院大法官
    會議釋字第275 號解釋意旨，異議人亦難謂得以免責，本件
    異議人於右揭時、地駕駛上開車輛行經有燈光號誌管制之交
    岔路口闖紅燈之違規事實，至堪認定，從而，原處分機關據
    以援引上開規定，裁處異議人即受處分人罰鍰二千七百元，
    並記違規點數三點，於法並無違誤，本件聲明異議為無理由
    ，應予駁回。
據上論斷，應依道路交通管理處罰條例第87條第2 項，道路交通
案件處理辦法第19條，裁定如主文。
中　　華　　民　　國　　94　　年　　4 　　月　　18　　日
                      交通法庭  法  官  戴嘉清
以上正本證明與原本無異
如不服本裁定應於送達後5 日內向本院提出抗告狀
中　　華　　民　　國　　94　　年　　4 　　月　　18　　日
                                書記官  許千士
